【裁判字號】    90,上易,1701
【裁判日期】    901204
【裁判案由】    詐欺
【裁判全文】
臺灣高等法院臺南分院刑事判決           九十年度上易字第一七一號     Ｃ
      上  訴  人  臺灣臺南地方法院檢察署檢察官
      被      告  戊  ○  ○
      右  一  人
      選任辯護人  陳  昆  和
      被      告  甲  ○  ○
      被      告  丙  ○  ○
      被      告  丁  ○  ○
      右三人共同
      選任辯護人  陳  昆  和
右上訴人因被告詐欺案件，不服臺灣臺南地方法院九十年度易字第八八一號中華民國
九十年七月二十六日第一審判決（起訴案號：臺灣台南地方法院檢察署八十九年度偵
字第二七五九號、九十年度偵字第三七八八號），提起上訴，本院判決如左：
      主      文
原判決撤銷。
戊○○、甲○○、丙○○、丁○○共同在公共場所賭博財物，各處罰金玖仟元，如易
服勞役均以參佰元折算壹日。扣案之瓷兔壹隻、藤圈拾捌個，均沒收。
      事      實
一、戊○○（曾於八十二年九月間，因詐欺案件，經本院判處有期徒刑一年二月，並
    於八十五年十一月十二日執行完畢）、甲○○（曾於八十二年間，因賭博案件，
    經臺灣高雄地方法院判處罰金二千元確定）、丙○○（曾於八十二年六月間，因
    詐欺案件，經臺灣嘉義地方法院判處有期徒刑十月確定，並於八十四年十一月十
    九日執行完畢）、丁○○（曾於八十六年四月間，因賭博案件，經臺灣高雄方法
    院判處罰金八千元確定）四人夥同另一姓名年籍不詳之成年男子，共同基於賭博
    財物之犯意聯絡，於八十九年二月十六日下午三時許，駕駛車牌號碼ＥＯ─二八
    六三號自小客貨車，共同在臺南縣佳里鎮○○里○○○○○路旁之公共場所前，
    以設攤擺設玩具販賣之方式招攬賭客，並以瓷兔及藤圈為賭具，其賭博方式係由
    距離瓷兔二公尺處，由戊○○或丁○○二人以藤圈擲套瓷兔，若能擲套瓷兔者，
    則賭資歸甲○○等五人所有，若未能擲套瓷兔者，則依賭客所押之押注金以一比
    一賠率，賠給賭客。適乙○○與其夫邱文斌自福元大賣場購物後欲返家之際，路
    過上開攤位，乙○○遂以新臺幣（下同）四千元之現金，依上開賭博方式與戊○○等人對賭，於賭輸後，戊○○等人再借予乙○○五千元為賭資續賭，惟藤圈均
    能準確套中瓷兔，致乙○○押注之賭金共計九千元均歸戊○○等五人所有，嗣並
    由丁○○騎乘車牌號碼ＮＧＲ─二九三號機車，陪同乙○○夫妻二人至臺南區中
    小企業銀行佳里分行領取現金五千元，用以返還向甲○○等人借得之賭資。戊○○、甲○○、丙○○、丁○○四人得逞後，復於同年月十九日上午九時許，在臺
    南縣佳里鎮○○路與佳西路口，欲以同一方式，與不特定經過之賭客賭博財物之
    際，適乙○○路過發現，而報警查獲戊○○、甲○○、丙○○三人，並扣得籐圈
    十八個、瓷兔一隻。丁○○則乘機逃逸，將所騎乘之車號ＮＧＲ─二九三號機車
    棄置於現場。
二、案經乙○○訴由臺南縣警察局佳里分局報告臺灣臺南地方法院檢察署檢察官偵查
    訴暨臺灣臺南地方法院檢察署檢官自動檢舉偵查起訴。
      理      由
一、訊據被告戊○○、甲○○、丙○○三人均矢口否認有何賭博及詐欺犯行，三人均
    一致於原審及本院審理時辯稱：八十九年二月十六日下午三時許，並不在案發現
    場，且三人均互不認識，警訊筆錄非自由意識下所作成，且與事實不相符合云云
    。被告丁○○則坦承八十九年二月十六日下午三時許，在臺南縣佳里鎮民安里福
    元大賣場前，與乙○○賭博贏取賭資四千元之事實不諱，然仍辯稱：伊不認識被
    告甲○○等三人，且另筆五千元賭博之事伊並不知情云云。
二、經查：
  (一)右揭犯罪事實業據告訴人乙○○迭於警訊、偵查、原審審理時指訴甚詳，並有供
    賭博所用藤圈十八個、瓷兔一隻扣案足資佐證，按乙○○已明確指稱：被告甲○○等係駕駛車牌號碼「ＥＯ─二八六三」號自小客貨車，至案發地點設攤；被告
    丁○○係騎乘車牌號碼「ＮＧＲ─二九三」號機車，與其夫妻二人一同領款返還
    借得之賭資五千元等語；衡以乙○○之夫邱文斌在臺南區中小企銀行佳里分行活
    期儲蓄存款帳戶，於八十九年二月十六日確曾提款現金五千元之事實，有上開分
    行活期儲蓄存款存摺交易明細一紙在警卷可稽，何況被告丁○○已供承與乙○○
    於前揭時地對賭四千元之犯行，另被告戊○○、甲○○、丙○○亦於內勤檢察官
    供承之賭博事實（詳如(二)之說明），堪認乙○○指訴被告戊○○等五人賭博乙節
    ，應屬信而有徵之事實，堪以憑採。
  (二)被告戊○○、甲○○、丙○○三人於八十九年二月十九日經警逮捕，當日解送至
    臺灣臺南地方法院檢察署經內勤檢察官偵訊時供承：「（八十九年二月十六日下
    午三時在佳里福元大賣場跟乙○○一家說用套兔子，一次四千元？）戊○○答：
    是，第一次是我丟的。被告甲○○、丙○○二人均答：我沒有，我在幫忙拿玩具
    。」、「（除了詐賭乙○○外還有詐賭何人？）被告戊○○三人均答：．．．不
    是詐賭，只是單純『賭博』。」等語（詳八十九年度偵字第二七五九號卷第六頁
    反面、第七頁正面），核與其等於警訊供述之情節大致相符（詳蔡福亨等三人警
    訊筆錄）。準此被告戊○○、甲○○、丙○○三人於八十九年二月十六日下午三
    時許，在臺南縣佳里鎮民安里福元大賣場前，以瓷兔及藤圈為賭具，與告訴人乙○○賭博財物之犯行已甚明確。
  (三)被告戊○○、甲○○、丙○○三人嗣後雖翻異前詞，並均一致辯稱：警訊筆錄非
    自由意識下所作成云云。然查，渠等於八十九年二月十九日晚上十時三十分許，
    於內勤檢察官偵訊時業已供承確有賭博犯行，並與渠等於警訊供述之情節大致相
    符，已如前述，渠等於該次偵訊後雖矢口否認有何詐欺犯行，惟未有隻字片語提
    及於警訊時遭警刑求之事，此觀之八十九年二月十九日偵訊筆錄自明（詳八十九
    年度偵字第二七五九號第六、七頁），是渠等如於警訊時遭警刑求，衡情於內勤
    檢察官偵訊時即會提及此一重大情事，並極力否認有何賭博犯行，更應於當日具
    保後驗傷籍以保全證據，惟渠等事後並未驗傷乙情，亦據渠等供述在卷（詳原審
    卷五七頁正面），足認渠等刑求之辯詞係事後為圖卸責之詞，實無足採。
  (四)另被告被告戊○○、甲○○、丙○○、丁○○四人雖又辯稱：渠等彼此不認識云
    云。惟被告戊○○、丙○○、丁○○三人均曾因設攤擺設瓷製模型玩偶，供不特
    定賭客以藤圈擲套，籍以贏取賭資，經法院判處罪刑，分別有本院八十三年度上
    訴字第一三六三號、臺灣嘉義地方法院八十三年度易字第一一三二號、臺灣高雄
    地方法院八十六年度易字第四０二六號刑事判決附於本院卷可按，另參以被告戊○○、洪全國、丙○○三人業於警訊時就其三人於前揭時地，如何共同與乙○○
    賭博之情節詳為供述，復佐以被告戊○○、甲○○、丙○○、丁○○四人分別住
    居於屏東縣潮州鎮、高雄市、臺南縣永康市及臺南市之事實，與案發地點臺南縣
    佳里鎮顯無地緣關係等情。顯見被告四人彼此互相認識且經謀議後，始由不同之
    住所地，相約共同至臺南縣佳里鎮為前揭賭博犯行，渠等前開互不認識之辯詞，
    顯不可採。
  (五)綜上所述，被告戊○○、甲○○、丙○○、丁○○前開所辯均係卸責之詞，尚難
    採信，渠等賭博犯行，事證明確均堪認定。
三、查被告戊○○、甲○○、丙○○、丁○○於前揭時、地，以瓷兔及藤圈為賭具，
    並以前揭方式輸贏財物，核渠等所為，均係犯刑法第二百六十六條第一項前段普
    通賭博罪。被告等與姓名年籍不詳成年男子，就上開犯行互有犯意之聯絡及行為
    之分擔，均為共同正犯。公訴人雖於證據並所犯法條欄漏引刑法第二百六十六條
    第一項前段賭博罪，然查犯罪事實欄業已明確載稱被告甲○○等五人，係以藤圈
    是否套進瓷兔決定押賭金之歸屬等語，足認本件被告甲○○等人之賭博犯行業據
    起訴，應屬無疑，本院自應予以審理，附此敘明。
四、原審依調查所得證據尚不足證明被告四人有確有詐欺犯行，而為無罪之諭知，固
    非無見，惟查本件被告四人尚犯賭博罪，並經公訴人提起公訴，已如前述，原審
    漏未論及，即有未洽。公訴人上訴意旨，猶認被告四人所為，尚涉犯詐欺罪行，
    雖無理由，然原判決既有可議，自屬無可維持，應由本院決撤銷改判。審酌被告
    四人有如事實欄所載之前科素行，有臺灣臺南地方法院檢察署刑案資料查註紀錄
    表、臺灣高等法院被告全國前案紀錄表、及被告蔡福亨、丙○○、丁○○前開前
    科判決在卷可憑，其等猶不知悔改，再犯本件賭博罪，及其等各自之犯罪動機、
    目的、賭博所得之財物、犯罪之手段、犯罪後之態度等一切情狀，爰分別量處如
    主文所示之刑，並均諭知如易服勞役之折算標準。扣案籐圈十八個、瓷兔一隻，
    係當場賭博之器具，均應依刑法第二百六十六條第二項規定宣告沒收。
    至扣案四千元，係八十九年二月十九日上午九時許，在臺南縣佳里鎮○○路與佳
    西路口，為警查獲時由被告戊○○身上所起獲，然該次被告四人尚未著手賭博犯
    行，已如前述，又無證據足以證明該四千元係八十九年二月十六日當場賭博之財
    物，爰不宣告沒收，併此敘明。
五、公訴意旨另以：戊○○、丙○○、丁○○及甲○○夥同另一名不詳姓名男子，共
    同基於不法所有之概括犯意，先於八十九年二月十六日十五時許，在臺南縣佳里
    鎮民安里福元大賣場前，以詐賭方式向乙○○等路人詐騙金錢，其方式為先由甲○○設攤供顧客以藤圈套瓷兔，套進可得禮品，再由丙○○佯裝顧客向甲○○質
    疑藤圈不可能套進瓷兔，以使圍觀之路人誤信藤圈無法套進瓷兔，再由甲○○、
    丙○○、戊○○、丁○○等人分得上開顧客之押賭金。以此方式致乙○○等路人
    誤信藤圈無法套進瓷兔而押注賭金四千元，嗣丁○○、戊○○二人將藤圈套進瓷
    兔中，贏得所有之押賭金，另在場之同夥隨即拿出五千元表示借予乙○○續玩，
    雖乙○○並未表示同意，戊○○等同夥人仍繼續將藤圈套進瓷兔中，並表示贏得
    該五千元押賭金，乙○○無奈乃至銀行領取五千元交付戊○○等人，因而受有損
    害。戊○○、甲○○、丙○○、丁○○等四人得逞後，食髓知味，復於同年月十
    九日九時許，在佳里鎮○○路與佳西路口，以同一方式，向經過之路人詐騙金錢
    得逞後，仍繼續設局施詐中，適為乙○○路過發現而報警查獲。因認被告甲○○
    四人涉有刑法第三百三十九條第一項詐欺罪嫌云云。
六、按犯罪事實，應依證據認定之，無證據不得推定其犯罪事實。又不能證明被告犯
    罪者，應諭知無罪之判決，刑事訴訟法第一百五十四條、第三百零一條第一項分
    別定有明文。又刑法第三百三十九條詐欺罪之成立，以意圖為自己或第三人不法
    之所有，以詐術使人將本人或第三人之物交付為要件。所謂以詐術使人交付，必
    須被詐欺人因其詐欺而陷於錯誤，若其所用方法，不能認為詐術，亦不致使人陷
    於錯誤，即不構成該罪，最高法院四十六年台上字第二六０號著有判例可稽。
七、本件公訴人認被告戊○○等人犯有上開詐欺、賭博犯行，無非係以乙○○之指訴
    及證人周大安證言，為其所憑論據。然訊之被告戊○○等四人則均堅決否認有上
    開犯行，被告戊○○、甲○○、丙○○三人均一致辯稱：八十九年二月十六日下
    午三時許，並不在案發現場，且三人均互不認識等語。被告甲○○另辯稱：八十
    九年二月十九日伊設攤擺設玩具販賣，但有些夫妻說玩具太貴，伊才說如果圈住
    瓷兔可以取走玩具，然純綷是為了趣味而已，並未有賭博及詐欺之行為等語；被
    告蔡福亨又辯稱：八十九年二月十九日伊去買水果經過佳里鎮○○路與佳西路口
    ，即為警察帶回警局製作筆錄，伊並未涉案等語；被告丙○○則另辯稱：八十九
    年二月十九日只是見有人在玩才過去看等語。至被告丁○○則辯稱：不認識戊○○、甲○○、丙○○等三人，八十九年二月十六日當日有與乙○○對賭，然八十
    九年二月十九日當時伊不在現場等語。
八、經查：
  (一)被告丁○○係在約二公尺之距離拋擲籐圈套入瓷兔一情，業據秋桂於警訊中陳述
    甚明，而藤圈是否投入瓷兔頸部，取決於投藤圈者所用之力道、投擲之角度、現
    場風力、風向等條件，擅於投擲者或可能其投入機率較一般人為高，但投入與否
    既非投藤圈者所能完全控制，被害人乙○○顯係衡量其勝算之機率始下注，而以
    藤圈投擲瓷兔能否套中特定部位之偶然未知事實與被告四人對賭，縱認被告甲○○等事前有故意虛偽示弱之情事，然渠等對乙○○下注後之該次投圈是否能投入
    仍未可知，自難以後來被告等投擲之藤圈均能套中，即逕認係施用詐術。
  (二)另查證人周大安於八十九年二月十六日當日並未在現場，八十九年二月十九日當
    日亦未見到被告等人如何施用詐術，此據證人周大安於原審時結證稱：「我是被
    害人在哭大聲說她被騙錢我才過去看，有看到被告四個人。很多人在現場，有無
    玩，我不知道。警察來了全跑光了。」等語甚詳（詳原審卷第八八頁正面）。證
    人即八十九年二月十九日上午九時許，據報至臺南縣佳里鎮○○路與佳西路口查
    獲被告之員警李政哲於原審時結證稱：「告訴人來報案，說前幾天在福元百貨被
    被告騙取金錢，請我們去現場抓被告，還有兩位員警去，現場有藤圈，套瓷兔，
    我沒有看到有人投藤圈，也沒有人下注．．．。」等語（詳原審卷第六八頁正面
    ）。另乙○○係於八十九年二月十九日上午九時許，因在臺南縣佳里鎮○○路與
    佳西路口，又見被告等人擺設瓷兔欲供不特定之人擲套，即向警方報案而查獲被
    告等，亦據其於警訊及偵查中供陳甚明（詳乙○○警訊筆錄及八十九年度偵卷第
    二七五九號卷第二七頁正面），是八十九年二月十九日日上午九時許，乙○○並
    未看見被告甲○○等人與不特定人有何以擲套瓷兔，約定輸贏一定賭資之行為，
    應可認定。基上所陳，八十九年二月十九日上午九日時許，被告四人縱有擺設瓷
    兔之行為，然渠等尚未著手與不特定以瓷兔、藤圈賭博財物之犯行，誠可確認。
九、綜上所述，本件依調查所得證據尚不足證明被告四人有確有詐欺之犯行，及於八
    十九年二月十九日上午九時有何賭博罪行，此外復查無其他積極證據足資證明被
    告四人有右述公訴人指訴之犯行。揆諸首開說明，被告四人被訴詐欺罪嫌，尚屬
    不能證明。雖起訴書之證據並所犯法條欄，漏未說明被告四人被訴二次（八十九
    年二月十六日及同年二月十九日）賭博犯行之關係，亦疏未載明詐欺及賭博二罪
    之關係，惟依公訴意旨觀之，八十九年二月十九日上午九時之賭博犯行，與八十
    九年二月十六日下午三時許之賭博犯行，顯屬連續犯，另本件詐欺及賭博二罪間
    ，則具方法、結果之牽連犯關係，均屬裁判上一罪，爰皆不另為無罪之諭知。
據上論斷，應依刑事訴訟法第三百六十九條第一項前段、第三百六十四條、第二百九
十九條第一項前段，刑法第二十八條、第二百六十六條第一項前段、第二項、第四十
二條第二項，罰金罰鍰提高標準條例第一條前段、第二條，判決如主文。
本案經檢察官吳忠賢到庭執行職務。
中    華    民    國      九十      年      十二      月      四        日
                                  臺灣高等法院臺南分院刑事第五庭
                                      審判長法官  茆    臺    雲
                                            法官  董    武    全
                                            法官  李    文    福
右正本證明與原本無異。
不得上訴。
                                      法院書記官  李    良    倩
中    華    民    國      九十      年      十二      月     五         日
附錄法條：
刑法第二百六十六條第一項前段：
在公共場所或公眾得出入之場所賭博財物者，處一千元以下罰金。


司法院資訊處製作；財團法人民間司法改革基金會備份。
